【裁判字號】    89,上訴,3454
【裁判日期】    890627
【裁判案由】    違反臺灣地區與大陸地區人民關係條例等
【裁判全文】
臺灣高等法院刑事判決                          八十九年度上訴字第三四五四號
    上  訴  人
    即  被  告  甲○○
右上訴人因違反臺灣地區與大陸地區人民關係條例等案件，不服臺灣板橋地方法院八
十九年度訴字第七四０號，中華民國八十九年六月二十七日第一審判決（起訴案號：
臺灣板橋地方法院檢察署八十九年度偵字第五０八三號）提起上訴，本院判決如左：
    主  文
原判決撤銷。
甲○○共同違反不得使大陸地區人民非法進入臺灣地區之規定，處有期徒刑壹年。
扣案之劉建雄結婚證壹本及未扣案之劉建雄中華民國臺灣地區旅行證壹本均沒收。
    事  實
一、甲○○為使大陸地區人民劉建雄（另案判決確定）入境臺灣地區，竟於民國（下
    同）八十八年五月間，以新台幣十萬元之代價及免費遊覽大陸之利益，招攬臺灣
    地區女子黃彩秋（另案判刑確定）赴大陸與劉建雄辦理假結婚，黃彩秋為圖得利
    益應允之，二人遂共同基於使大陸地區人民非法進入臺灣地區之犯意聯絡，並與
    劉建雄共同基於使公務員登載不實之犯意聯絡，在黃彩秋與劉建雄於欠缺真意之
    情形下，由黃彩秋與劉建雄於八十八年五月三十一日，向福建省福州市民政局辦
    理結婚登記，取得福州市民政局發給之結婚證，並使劉建雄取得形式上之配偶地
    位，劉建雄旋即給付甲○○人民幣六萬元（約值新台幣二十二萬二千元），甲○
    ○再給付黃彩秋新台幣十萬元作為代價，劉建雄並負責招待黃彩秋在大陸福建省
    之旅遊。其後其等三人明知該結婚因欠缺真意而為無效婚姻，仍推由黃彩秋於八
    十八年六月二十二日，持身分證及大陸地區出具之結婚證等資料，前往臺北縣樹
    林戶政事務所辦理結婚登記，使承辦戶籍登記之公務員，將此不實之事項，登載
    於職務上所掌之戶籍資料，足以生損害於戶政機關對戶籍管理之正確性。再由黃
    彩秋以探親為名，於八十八年六月二十四日，持前開不實結婚登記之戶籍謄本，
    代劉建雄向內政部入出境管理局（以下簡稱境管局）申請來臺探親，使境管局承
    辦之公務員於職務上所掌管之前開申請書上登載劉建雄、黃彩秋於八十八年五月
    三十一日結婚之不實事項，並發給劉建雄中華民國臺灣地區旅行證由黃彩秋收受
    ，旋黃彩秋即將前開旅行證交與劉建雄，由劉建雄持以行使，於八十八年十一月
    十六日非法入境臺灣地區，足以生損害於境管局對於大陸人民入境臺灣管理之正
    確性。嗣經內政部警政署入出境管理局發覺有異，函請警方偵辦，始查獲上情。
二、案經臺北縣警察局樹林分局報請臺灣板橋地方法院檢察署檢察官偵查起訴。
    理  由
一、訊據被告甲○○矢口否認有上開犯行，辯稱：伊並未招攬黃彩秋前往大陸假結婚
    ，本件係黃彩秋自己找上伊表示要辦理結婚，但伊不知黃彩秋何以會找上伊。又
    伊雖曾與黃彩秋前往大陸，但係與友人至大陸看肉品加工生意，始一道前往，並
    非為黃彩秋辦理假結婚而去。再伊並未給付新台幣十萬元予黃彩秋，係劉建雄自
    己拿錢給黃彩秋。又本件或係伊前妻即大陸人民劉瑞華（按現在大陸）處理，與
    伊無關云云。
二、原審同案被告黃彩秋於偵查及原審供稱：甲○○於八十八年四月間在市場，向伊
    遊說去大陸辦理假結婚，表示會給付伊新台幣十萬元，伊一時貪心，加以想去大
    陸玩，就同意去大陸辦理假結婚，伊隨後與甲○○及市場的一位朋友楊永茂一起
    去大陸，大陸人劉建雄就與伊去辦理結婚登記，因是假結婚，故無親友去觀禮，
    伊與劉建雄亦無實際同居，劉建雄仍與其大陸妻子同居一處，伊則住在劉建雄的
姐姐家，後來要返回臺灣時，甲○○給付伊新台幣十萬元，之後甲○○的大陸妻
    子劉瑞華陪伊去境管局辦理劉建雄來臺探親手續，但劉建雄來臺灣後並未與伊同
    居，伊不知劉建雄在臺灣是住何處，伊後來想要與劉建雄辦理離婚，劉建雄卻不
    肯辦理離婚，他表示將來還要繼承伊的財產等語，且原審同案被告劉建雄於警訊
    中亦坦承：黃彩秋因收受伊的人民幣六萬元與伊辦理假結婚，伊另外又負擔黃彩
    秋去大陸的機票及路費，又贈送四瓶大陸酒給黃彩秋，黃彩秋至大陸的手續，臺
    灣方面是甲○○負責辦理，大陸方面是伊負責辦理，伊在大陸原有妻子林香珍及
    二名女兒，但已於八十八年二月間辦理離婚等語（見偵查卷第十八頁），彼等所
    供互核相符，即被告亦不諱言曾於八十八年五月間，與黃彩秋同赴大陸等情，足
    認前開證人證述之情節與事實相符，尚難容由被告空言否認。
三、此外，復有黃彩秋與劉建雄在大陸辦理結婚的證書一本、黃彩秋的戶籍謄本一件
    、大陸地區人民進入台灣地區旅行證申請書影本一紙、黃彩秋出具之保證書影本
    一紙、劉建雄之中華民國台灣地區旅行證影本一件、入境海關申報書影本一紙等
    在卷可證。
四、至原審同案被告劉建雄嗣雖供稱：伊委請甲○○在臺灣找一個願意與伊真正結婚
    的女子，使伊可以來臺灣居住，黃彩秋隨甲○○去大陸後，就與伊同居並結婚，
    伊在大陸雖已有妻子及二名小孩，但伊與大陸妻子已於八十八年二月間辦妥離婚
    ，伊在大陸有向別人借得人民幣六萬元來給付黃彩秋，伊後來到達臺灣後，有至
    黃彩秋家住二天，但因黃彩秋原先就有同居男友，伊遭到黃彩秋的男友趕出來，
    伊遂至楊永茂家住云云。但查劉建雄亦因本案涉訟，故其事後所言，難免飾詞圖
    卸。況劉建雄在大陸地區原有妻子及二名小孩，竟與其大陸妻子離婚後向別人借
    貸人民幣六萬元給付甲○○及黃彩秋，作為與黃彩秋結婚之代價，另黃彩秋在臺
    灣地區早有同居男子，且與劉建雄亦不相識，彼等原先各有配偶或同居人，黃彩
    秋年齡又長於劉建雄十六歲，二人在大陸見面後迅即辦理結婚登記，婚後並未實
    際同居，劉建雄來臺灣後更居住在楊永茂家中等情，均有悖於常情，足認其二人
    於結婚時不具結婚真意。劉建雄嗣後所供無非空言巧飾，不值採取，自不足據為
    有利於被告之認定。本件事證明確，被告犯行堪以認定。
五、被告甲○○與黃彩秋共同以劉建雄之不實身分關係，使公務員登載於職務上作成
    之戶籍資料，再持不實身分關係之戶籍謄本向境管局申請行使，使劉建雄來臺，
    核其所為，係犯刑法第二百十六條行使同法第二百十四條之使公務員登載不實文
    書罪，及違反臺灣地區與大陸地區人民關係條例第十五條第一項之規定，應依同
    法第七十九條第一項之規定處斷。被告所為使公務員登載不實之低度行為，為行
    使之高度行為所吸收，不另論罪。又被告與黃彩秋就使大陸人民劉建雄非法入境
    臺灣犯行部分，及與黃彩秋、劉建雄就行使使公務員登載不實犯行部分，互有犯
    意聯絡及行為分擔，為共同正犯。被告先後二次使公務員登載不實犯行，時間緊
    接，手段相若，犯罪構成要件相同，顯基於概括之犯意反覆為之，應依連續犯之
    規定論以一罪。所犯行使使公務員登載不實文書罪及使大陸地區人民非法進入臺
    灣地區罪二罪間，互有方法結果之牽連關係，應從一重之使大陸地區人民非法進
    入臺灣地區罪處斷。
六、原審因予論罪科刑，固非無見。惟查扣案劉建雄所有供進入臺灣地區所用之結婚
    證，係共犯劉建雄所有供犯罪所用之物，仍應依法宣告沒收，另劉建雄之中華民
    國臺灣地區旅行證，亦係共犯劉建雄所有，因犯罪所得之物，雖未扣案，亦應依
    法諭知沒收。乃原判決主文欄關於此部分僅於共同被告劉建雄項下為沒收之諭知
    ，尚有未合。被告上訴意旨，否認犯罪，雖無可採，然原判決關於此部分既有上
    開可議，自應予以撤銷改判。爰審酌被告被告媒介臺灣女子前往大陸辦理假結婚
    ，使大陸人民非法入境，惡性非輕，且犯後猶狡飾其詞，不具悔意，及其等犯罪
    手段、品行、對社會善良風俗造成不良影響等一切情狀，量處如主文第二項所示
    之刑。扣案劉建雄所有供進入臺灣地區所用之結婚證及中華民國臺灣地區旅行證
    各一本，併依前開說明為沒收之宣告。
據上論斷，應依刑事訴訟法第三百六十九條第一項前段、第三百六十四條、第二百九
十九條第一項前段，臺灣地區與大陸地區人民關係條例第七十九條第一項，刑法第二
十八條、第二百十六條、第二百十四條、第五十五條、第三十八條第一項第二款、第
三款，罰金罰鍰提高標準條例第一條前段，判決如主文。
本案經檢察官錢漢良到庭執行職務。
中    華    民    國    八十九    年        十一      月     二十九     日
                            台灣高等法院刑事第六庭
                                審判長法  官  陳  春  秋
                                      法  官  黃  賽  月
                                    法  官  高  明  哲
右正本證明與原本無異。
如不服本判決應於收受送達後十日內向本院提出上訴書狀，其未敘述上訴之理由者並
得於提起上訴後十日內向本院補提理由書（均須按他造當事人之人數附繕本）。
                                      書記官  李  垂  福
中    華    民    國    八十九    年        十一      月    二十九      日
附錄：本案論罪科刑法條全文
台灣地區與大陸地區人民關係條例第七十九條：
違反第十五條第一款規定者，處五年以下有期徒刑、拘役或科或併科新台幣五十萬元
以下罰金。
以犯前項之罪為常業者，處一年以上七年以下有期徒刑，得併科新台幣一百萬元以下
罰金。
前項之未遂犯罰之。
刑法第二百十六條：
行使第二百十條至第二百十五條之文書者，依偽造、變造文書或登載不實事項或使登
載不實事項之規定處斷。
刑法第二百十四條：
明知為不實之事項，而使公務員登載於職務上所掌之公文書，足以生損害於公眾或他
人者，處三年以下有期徒刑、拘役或五百元以下罰金。


司法院資訊處製作；財團法人民間司法改革基金會備份。
